【裁判字號】    89,訴,2057
【裁判日期】    890831
【裁判案由】    清償借款
【裁判全文】
臺灣臺中地方法院民事判決  八十九年度訴字第二○五七號
    原      告    中國信託商業銀行股份有限公司
    法定代理人    丁○○
    訴訟代理人    甲○○
                  丙○○
    被      告    乙○○
    兼訴訟代理人  戊○○
右當事人間請求給付借款事件，本院判決如左：
    主    文
被告應連帶給付原告新台幣肆佰壹拾壹萬肆仟零柒拾伍元，及如附表所示利息及違約
金。
前項之履行期間為六個月。
訴訟費用由被告連帶負擔。
    事    實
甲、原告方面：
  一、聲明：如主文第一項所示。
  二、陳述：
  （一）被告戊○○以被告乙○○為連帶保證人，分別於民國八十六年八月十九日，
        向原告借用房屋借款新台幣（下同）一百五十萬元、透支借款二百萬元，並
        於八十八年二月十一日向原告借用金融卡融資借款六十萬元，其中一百五十
        萬元部分，約定自八十六年八月十九日起至一百零六年八月十九日止分期清
        償，利息按週年利率百分之八點七五採機動利率計算；其中二百萬元部分，
        約定自八十六年八月十九日起至八十七年八月十九日止分期清償，利息按週
        年利率百分之十點二五採機動利率計算；其中六十萬元部分，約定自八十八
        年二月十一日起至八十九年二月十一日止分期清償，利息按週年利率百分十
        五點五採機動利率計算。上開三筆借款，均約定逾期清償在六個月以內者，
        按上開利率百分之十，超過六個月者，按上開利率百分之二十計付違約金，
        如有一期不給付，視同全部到期。詎被告戊○○就上開借款分別繳納利息至
        八十九年三月十九日、同年三月二十一日及同年五月二十一日後即未依約清
        償，經原告屢向被告催討，惟均置之不理，被告尚欠如附表所示之本金、利
        息及違約金未清償，爰依消費借貸及連帶保證之法律關係，請求被告連帶給
        付如主文所示之金額。
  （二）依房屋借款透支借款借據暨約定書中第二部分透支借款之第四點約定，被告
        已清償之房屋借款額度，得於原告核准之範圍內，轉換為透支借款之額度，
        並於原告核准後生效。該等增加之額度仍屬本約定書透支借款性質，適用透
        支借款之各項規定，且包括連帶保證人依本約書保證之範圍內，原告於核准
        該項額度之轉換時，無須另取得連帶保證人之同意。又本件原告不同意被告
        緩期清償。
  （三）拍賣抵押物之裁定，係對物之執行，而判決係對人之執行，二者之效力不同
        ，故原告就系爭借款聲請拍賣抵押物之裁定後，又提起本件訴訟係有實益。
  （四）關於透支借款及金融卡融資借款之借據暨約定書均已約定「每次期滿前經貴
        行書面同意，得以同一內容繼續延長一年，不另換約」。
  三、證據：提出借據暨約定書二份、交易查詢表三份及戶籍謄本二份為證。
乙、被告方面：
  一、聲明：駁回原告之訴。
  二、陳述：
  （一）被告戊○○係為清償前向訴外人泛亞銀行之借款一百五十萬元，並辦理母親
        之後事，始於八十六年八月十九日，邀被告乙○○為連帶保證人向原告辦理
        房屋借款一百五十萬元及透支借款二百萬元。嗣被告戊○○為清償前揭借款
        ，於八十八年二月十一日，復以被告乙○○為連帶保證人再向原告辦理金融
        卡融資借款六十萬元，以為經商進貨之用，原期能有所獲利，怎奈事與願違
        ，經商失敗積欠大筆債務。同年八月十一日被告戊○○之岳母陳張靈素車禍
        去世，因被告乙○○為長女，且其唯一之弟於八十一年病世，故岳母陳張靈
        素之後事須被告戊○○負責處理，使被告之經濟是雪上加霜。未料，同年九
        二一大地震，被告之房屋嚴重受損，因政府對於房屋全倒、半倒判定之爭議
        ，遲遲無法領得應有之慰問金及房屋津貼，被告處境之窘境，不可言喻，實
        已暫無資力清償原告之借款，懇請鈞院體恤被告之困難，依民法第三百十八
        條、及八十八年十月五日司法院（八八）院台廳民一字第二五八一九號函發
        布之因應九二一大地震，各級法院辦理民事、刑事、行政訴訟及懲戒事（案
        ）件應加強注意事項民事訴訟法部分第十一項規定，許被告分期清償或緩期
        清償。希望緩期三年再清償。
  （二）被告雖面臨經濟拮据處境，仍積極籌措金錢期能返還原告，惟因近年來房地
        產不景氣，被告雖努力找尋買主，仍乏人問津，被告並不否認原告之債權，
        並於八十九年六月五日將被告之處境向原告（由其法務人員陳西雲先生接洽
        ）報告，原告亦允諾被告儘快處理，暫不催促被告還款，不料原告竟於同年
        六月二十七日提起本訴訟。又被告向原告借款時已設定抵押權予原告並簽發
        本票供擔保，原告可拍賣抵押物，亦可聲請本票裁定強制執行，且事實上原
        告亦已聲請拍賣抵押物之裁定，應毋庸提起本訴訟，故依民事訴訟法第八十
        條，被告對於訴訟標的之主張逕行認諾，並能證明其毋庸起訴者，訴訟費用
        由原告負擔之規定，本件訴訟費用應由原告負擔。
  （三）本件原告與被告戊○○所訂定之房屋借款透支借款借據暨約定書第二條第三
        項約定，本透支期間自中華民國八十六年八月十九日起至八十七年八月十九
        日止，每次期滿前經貴行書面同意，得以同一內容繼續延長一年，不另換約
        。又原告與被告戊○○所訂定之金融卡融資借據暨約定書第四條約定，本借
        款期間為一年，自中華民國八十八年二月十一日起至八十九年二月十一日，
        每次期滿前經貴行書面同意，得以同一內容繼續延長一年，不另換約，其後
        亦同。是前揭透支借款二百萬元及金融卡融資借款六十萬元等二筆債務自屬
        定有期限之債務，而原告自行允許被告戊○○延期清償，被告乙○○既未對
        該二筆借款之延期為同意，依民法第七百五十五條規定，對該二筆借款自不
        負保證之責。
  （四）被告對於原告所請求如附表編號一之金額、利息及違約金無意見，本件透支
        借款之額度雖為二百萬元，然因被告曾清償部分房屋貸款，已清償之房屋貸
        款額度依約定可轉換至透支借款額度內，故本件透支借款額度有增加。
三、證據：提出土地登記簿謄本二份、陳張靈素相驗屍體證明書及道路交通事故證明
    書各一紙、九二一大地震房屋受損證明書一紙、聯合報二份、本票一紙、支票存
    款對帳單一份及拍賣抵押物裁定一份為證。
    理    由
一、本件原告起訴主張被告戊○○以被告乙○○為連帶保證人，分別於八十六年八月
    十九日，及八十八年二月十一日向原告借用房屋借款一百五十萬元、透支借款二
    百萬元及金融卡借款六十萬元，其中一百五十萬元部分，約定自八十六年八月十
    九日起至一百零六年八月十九日止分期清償，利息按週年利率百分之八點七五採
    機動利率計算；其中二百萬元部分，約定自八十六年八月十九日起至八十七年八
    月十九日止分期清償，利息按週年利率百分之十點二五採機動利率計算；其中六
    十萬元部分，約定自八十八年二月十一日起至八十九年二月十一日止分期清償，
    利息按週年利率百分十五點五採機動利率計算。上開三筆借款，均約定逾期清償
    在六個月以內者，按上開利率百分之十，超過六個月者，按上開利率百分之二十
    計付違約金，如有一期不給付，視同全部到期。詎被告戊○○就上開借款分別繳
    納利息至八十九年三月十九日、同年三月二十一日及同年五月二十一日後即未依
    約清償，經原告屢向被告催討，惟均置之不理，被告尚欠如附表所示之本金、利
    息及違約金未清償。依房屋借款透支借款借據暨約定書中第二部分透支借款之第
    四點約定，被告已清償之房屋借款額度，得於原告核准之範圍內，轉換為透支借
    款之額度，原告於核准該項額度之轉換時，無須另取得連帶保證人之同意，且本
    件原告不同意被告緩期清償。再拍賣抵押物之裁定，係對物之執行，而判決係對
    人之執行，二者之效力不同，故原告提起本件訴訟係有實益，是爰依消費借貸及
    連帶保證之法律關係，請求被告連帶給付如主文所示之金額。
二、被告則以被告戊○○係為清償前向訴外人泛亞銀行之借款一百五十萬元，並辦理
    母親之後事，始於八十六年八月十九日，邀被告乙○○為連帶保證人向原告辦理
    房屋借款一百五十萬元及透支借款二百萬元。嗣被告戊○○為清償前揭借款，於
    八十八年二月一日，復以被告乙○○為連帶保證人再向原告辦理金融卡融資借款
    六十萬元，以為經商之用。惟因經商失敗積欠大筆債務，又逢同年八月十一日被
    告戊○○之岳母陳張靈素車禍去世，再遭同年九二一大地震，被告之房屋嚴重受
    損，因政府對於房屋全倒、半倒判定之爭議，遲遲無法領得應有之慰問金及房屋
    津貼，被告實暫無資力清償原告之借款，請求法院許被告分期清償或緩期清償。
    又本件被告並不否認原告之債權，原告亦允諾被告儘快處理，暫不催促被告還款
    ，且被告向原告借款時已設定抵押權並簽發本票供擔保，原告可聲請拍賣抵押物
    或本票裁定強制執行，無庸提起本件訴訟，故本件訴訟費用應由原告負擔。再本
    件原告與被告戊○○所訂定之房屋借款透支借款借據暨約定書第二條第三項約定
    ，本透支期間自中華民國八十六年八月十九日起至八十七年八月十九日止，每次
    期滿前經貴行書面同意，得以同一內容繼續延長一年，不另換約。又原告與被告
    戊○○所訂定之金融卡融資借據暨約定書第四條約定，本借款期間為一年，自中
    華民國八十八年二月十一日起至八十九年二月十一日，每次期滿前經貴行書面同
    意，得以同一內容繼續延長一年，不另換約，其後亦同。是前揭透支借款二百萬
    元及金融卡融資借款六十萬元等二筆債務自屬定有期限之債務，而原告自行允許
    被告戊○○延期清償，被告乙○○既未對該二筆借款之延期為同意，依民法第七
    百五十五條規定，對該二筆借款自不負保證之責等語置辯。
三、本件原告主張被告戊○○以被告乙○○為連帶保證人，分別於八十六年八月十九
    日，及八十八年二月十一日向原告借用房屋借款一百五十萬元、透支借款二百萬
    元及金融卡借款六十萬元，其中一百五十萬元部分，約定自八十六年八月十九日
    起至一百零六年八月十九日止分期清償，利息按週年利率百分之八點七五採機動
    利率計算；其中二百萬元部分，約定自八十六年八月十九日起至八十七年八月十
    九日止分期清償，利息按週年利率百分之十點二五採機動利率計算；其中六十萬
    元部分，約定自八十八年二月十一日起至八十九年二月十一日止分期清償，利息
    按週年利率百分十五點五採機動利率計算。上開三筆借款，均約定逾期清償在六
    個月以內者，按上開利率百分之十，超過六個月者，按上開利率百分之二十計付
    違約金，如有一期不給付，視同全部到期。詎被告戊○○就上開借款分別繳納利
    息至八十九年三月十九日、同年三月二十一日及同年五月二十一日後即未依約清
    償，尚欠如附表所示之本金、利息及違約金未清償。又依房屋借款透支借款借據
    暨約定書中第二部分透支借款之第四點約定，被告已清償之房屋借款額度，得於
    原告核准之範圍內，轉換為透支借款之額度，故本件之透支借款額度雖約定二百
    萬元，然因被告已清償部分房屋貸款，已清償之房屋貸款額度轉換至透支借款額
    度內，故本件透支借款額度增加至二百零九萬元一千八百二十七元等事實，為被
    告所自認，復據原告提出借據暨約定書二份、交易查詢表三份為證，堪信其主張
    為真實。
四、又本件原告主張依消費借貸及連帶保證之法律關係，請求被告就主文所示之金額
    負連帶清償責任，被告對於房屋借款部分固不爭執，惟就透支借款及金融卡融資
    借款部分則抗辯：原告與被告戊○○所訂定之房屋借款透支借款借據暨約定書第
    二條第三項約定，本透支期間自中華民國八十六年八月十九日起至八十七年八月
    十九日止，每次期滿前經貴行書面同意，得以同一內容繼續延長一年，不另換約
    。又原告與被告戊○○所訂定之金融卡融資借據暨約定書第四條約定，本借款期
    間為一年，自中華民國八十八年二月十一日起至八十九年二月十一日，每次期滿
    前經貴行書面同意，得以同一內容繼續延長一年，不另換約，其後亦同。是前揭
    透支借款二百萬元及金融卡融資借款六十萬元等二筆債務自屬定有期限之債務，
    而原告自行允許被告戊○○延期清償，被告乙○○既未對該二筆借款之延期為同
    意，依民法第七百五十五條規定，對該二筆借款自不負保證之責等語置辯。惟按
    民法第七百五十五條之規定，以債務人延期清償係出自債權人之允許，並未得保
    證人之同意者，始有其適用。經查，本件原告對於被告上開所辯透支借款借據暨
    約定書及金融卡融資借據暨約定書中約定關於延期清償等事項固不爭執，惟主張
    關於透支借款及金融卡融資借款之借據暨約定書均已約定「每次期滿前經貴行書
    面同意，得以同一內容繼續延長一年，不另換約」云云，並有房屋借款透支借款
    借據暨約定書及金融卡融資借據暨約定書各一件可證。查上開二項約定後方並有
    「立約人對本條款完全知悉並同意」、「本條款經雙方諮商後，借款人、保證人
    均已完全知悉並同意負擔所述費用」之加框文字，且經被告二人簽名，則足認連
    帶保證人已對延期清償為同意，被告上開抗辯即不足採。
五、又被告雖抗辯：渠等並不否認原告之債權，曾於八十九年六月五日向原告（由其
    法務人員陳西雲先生接洽）報告，原告亦允諾被告儘快處理，暫不催促被告還款
    ，不料原告竟於同年六月二十七日提起本訴訟。又被告向原告借款時已設定抵押
    權予原告並簽發本票供擔保，原告可拍賣抵押物，亦可聲請本票裁定強制執行，
    毋庸提起本訴訟，且事實上原告亦已聲請拍賣抵押物之裁定，故依民事訴訟法第
    八十條，被告對於訴訟標的之主張逕行認諾，並能證明其毋庸起訴者，訴訟費用
    由原告負擔之規定，本件訴訟費用應由原告負擔云云，固據提出土地登記簿謄本
    二份、本票及拍賣抵押物裁定各一紙為證。惟按所謂認諾，乃指被告對於原告依
    訴之聲明所為關於訴訟標的之法律關係之請求，向法院承認者而言，依民事訴訟
    法第三百八十四條規定，當事人於言詞辯論時為訴訟標的之認諾者，應本於其認
    諾為該當事人敗訴之判決。經查，本件原告依消費借貸及連帶保證之法律關係，
    請求被告就主文所示之金額負連帶清償責任，被告則抗辯被告乙○○對於透支借
    款及金融卡融資借款部分並不負保證責任等情，已如前述，是被告對於原告本件
    所據以請求之法律關係仍有爭執，自非認諾。又本件原告雖已聲請拍賣抵押物之
    裁定，惟該裁定僅列被告戊○○為債務人，並僅得對戊○○所有之特定抵押物執
    行，不得對被告戊○○、乙○○之其他財產強制執行，且其執行結果若未完全受
    償，法院不得發給債權憑證，原告必須另向被告提起訴訟，取得另一執行名義，
    始得就被告之其他財產強制執行。從而，原告為使其債權獲得充分滿足，將連帶
    保證人乙○○並列為被告，提起本訴訟，請求被告連帶負清償責任，實有其必要
    ，是被告所辯，委不足採。
六、按債務人無為一部清償之權利。但法院得斟酌債務人之境況，許其於無甚害於債
    權人利益之相當期限內，分期給付，或緩期清償，民法第三百十八條第一項定有
    明文。依該規定，法院固得依職權斟酌具體情況決定之，惟仍須以無害於債權人
    之利益為前提。經查，被告抗辯其因經商失敗積欠大筆債務，又逢同年八月十一
    日被告戊○○之岳母陳張靈素車禍去世，再遭同年九二一大地震，被告之房屋嚴
    重受損，因政府對於房屋全倒、半倒判定之爭議，遲遲無法領得應有之慰問金及
    房屋津貼，被告實暫無資力清償原告之借款等語，此為原告所不爭執，原告雖表
    示不同意被告分期或緩期清償，惟本院依前揭規定，審酌被告上開經濟困難又遭
    逢天災房屋嚴重受損之境況，在不甚害及債權人之利益之範圍內，認應許被告緩
    期六個月清償為適當，被告請求緩期三年清償，尚屬過當，礙難允許。
七、從而，原告依消費借貸及連帶保證契約請求被告連帶給付如主文所示之本金、利
    息及違約金為有理由，應予准許。又依民法第三百十八條規定，酌定履行期間為
    六個月。
八、據上論結，原告之訴為有理由，依民事訴訟法第七十八條判決如主文。
中      華      民      國    八十九    年      八      月     三十一   日
                                    臺灣臺中地方法院民事第三庭
~B法      官  張瑞蘭
右為正本係照原本作成
如不服本判決，應於判決送達後二十日內，向本院提出上訴狀。
中      華      民      國    八十九    年      八      月     三十一   日
~B法院書記官
~FO
附表：
  ┌──┬───────┬────────────┬────────────┐
  │編號│本金（新臺幣）│     利  息（民國）     │ 違約金（民國）         │
  ├──┼───────┼────────────┼────────────┤
  │    │貳佰零玖萬壹仟│自民國八十九年三月二十二│自民國八十九年四月二十三│
  │    │仟捌佰貳拾柒元│日起至清償日止，按週年利│日起至清償日止，逾期在六│
  │ 一 │              │率百分之十點二五計算。  │個月以內者，按上開利率百│
  │    │              │                        │分之十，逾期在六個月以上│
  │    │              │                        │者，其超過部分按上開利率│
  │    │              │                        │百分之二十計算。        │
  ├──┼───────┼────────────┼────────────┤
  │    │壹佰肆拾貳萬貳│自民國八十九年三月二十日│自民國八十九年四月二十一│
  │ 二 │仟肆佰玖拾元  │起至清償日止，按週年利率│日起至清償日止，逾期在六│
  │    │              │百分之九點零八五計算。  │個月以內者，按上開利率百│
  │    │              │                        │分之十，逾期在六個月以上│
  │    │              │                        │者，其超過部分按上開利率│
  │    │              │                        │百分之二十計算。        │
  ├──┼───────┼────────────┼────────────┤
  │    │伍拾玖萬玖仟柒│自民國八十九年五月二十二│自民國八十九年六月二十三│
  │ 三 │佰伍拾捌元    │日起至清償日止，按週年利│日起至清償日止，逾期在六│
  │    │              │率百分之十五點五計算。  │個月以內者，按上開利率百│
  │    │              │                        │分之十，逾期在六個月以上│
  │    │              │                        │者，其超過部分按上開利率│
  │    │              │                        │百分之二十計算。        │
  └──┴───────┴────────────┴────────────┘


司法院資訊處製作；財團法人民間司法改革基金會備份。
